臺灣花蓮地方法院刑事判決　　　　　　　 94年度易字第229號
公　訴　人　臺灣花蓮地方法院檢察署檢察官
被　　　告　己○○
　　　　　　庚○○
上列被告等因傷害等案件，經檢察官提起公訴（94年度偵字第14
81號），本院判決如下：
    主  文
庚○○連續傷害人之身體，累犯，處有期徒刑伍月，如易科罰金
，以參佰元折算壹日；又以加害財產之事，恐嚇他人致生危害於
安全，累犯，處有期徒刑參月，如易科罰金，以參佰元折算壹日
。應執行有期徒刑陸月，如易科罰金，以參佰元折算壹日。
己○○無罪。
    事  實
一、庚○○曾因違反商業會計法、侵占案件，經台灣台中地方法
    院、台灣板橋地方法院各判處有期徒刑4月、8月，定執行應
    執行有期徒刑11月確定，甫於民國93年 5月14日縮刑期滿執
    行完畢，猶不知悔改，於94年2月9日凌晨零時27分許，在花
    蓮縣瑞穗鄉瑞北村1 鄰38之27號己○○住處前，因不滿己○○、戊○○、丁○○等人朝其母辛○○所營之檳榔攤燃放沖
    天炮，遂與戊○○理論，雙方一言不合，庚○○竟基於傷害
    人之身體之概括犯意，先徒手毆打戊○○頭部，使戊○○受
    有左上眼瞼撕裂傷，長約1.5 公分、左眼眶周圍瘀青腫痛、
    左眼眶挫傷等傷害。己○○、丁○○、黃達冠等三人見狀上
    前制止，庚○○復承前傷害之犯意，再持己○○所有，停放
    該處機車上之安全帽，朝丁○○肩部及己○○臉部毆打，使
    丁○○受有左肩紅腫疼痛、左肩部鈍挫傷等傷害，使己○○
    受有左眼眉毛外側裂傷，長約 0.5公分、合併出血、頭暈之
    傷害。之後庚○○另起恐嚇之犯意，對其三人恐嚇稱：要放
    火燒其房子，使己○○等三人心生畏懼。
二、案經戊○○、己○○、丁○○訴請花蓮縣警察局鳳林分局報
    告台灣花蓮地方法院檢察署檢察官偵查起訴。
    理  由
甲、有罪部分：
一、訊據被告庚○○坦承有毆打戊○○、己○○、丁○○之事實
    ，惟堅決否認有恐嚇之犯行，辯稱：我當時沒有說我是竹聯
    幫，也沒有說要放火燒他們的房子云云。經查：
    (一)證人辛○○雖於本院審理時證稱：「當天己○○他們連續
      放鞭炮到我們檳榔攤的門口，我兒子庚○○就氣憤要過去
      找他們理論，但是他們連一句道歉都沒有說，當時是我兒
      子庚○○先去他們家，稍後我就過去看到我兒子先出手與
      他們打起來，庚○○先打放鞭炮的那個人就是戊○○，後
      來己○○打我的時候，庚○○才去打他的，我的傷是己○○用拳頭一拳打到我鼻子，我兒子才說為何打我媽媽，然
      後我兒子才拿安全帽揮打他們，當時是己○○他們那邊的
      人，說要燒我的檳榔攤，當時有很多人，我也不曉得是什
      麼人講的，我兒子沒有去恐嚇他們」等語。然證人丙○○於本院審理時證稱：「案發當時我在場，當天已是大年
      初一的凌晨，己○○父子三人在門外放鞭炮，放了沒有多
      久，我看到庚○○走過來說鞭炮聲太大聲會嚇到老人家，
      丁○○他們有說對不起，但庚○○就出手打戊○○，我當
      時人在屋子裡面，還是可以看到屋外的情形，接著庚○○
      走到屋門口來就打丁○○、己○○，當時丁○○、己○○
      是在勸架，但是庚○○還是拿安全帽打丁○○的肩胛骨、
      己○○的頭，庚○○還放話說他是竹聯幫的，說要放火燒
      己○○的房子，庚○○的媽媽站在庚○○的後面，己○○
      他們父子三人被毆後，均未出手，己○○也沒出手打庚○○的媽媽，因為大過年的，不想吵架」等語，核與證人黃
      達冠於警詢中所證述之情節相符。證人壬○○於本院審
      理時亦證稱：「當時庚○○來就說鞭炮射到他家，丁○○
      、戊○○蹲在地上有跟他說不好意思，但是庚○○就說道
      歉就可以了嗎，我一回頭，就看到戊○○受傷，我上前制
      止，還被庚○○用手抓我胸前的衣服，他還說要打我，衣
      服後面有被他扯破，之後我說要報警，他說好啊，你報啊
      ，接著他有拿安全帽打丁○○、己○○，揮了安全帽之後
      揮到他媽媽鼻子，所以他媽媽才受傷，己○○與丁○○、
      戊○○他們三人沒有還手，辛○○受傷，是庚○○自己打
      的，不是己○○三人打的，庚○○他在打人之後還說要放
      火燒房子，之後我們就趕快把東西收一收，怕他真的會放
      火燒房子」等語。證人即被告己○○之子丁○○於本院
      審理時復證稱：「當天大年初一我們在家裡慶祝，放沖天
      炮，我們對天空放，因為沖天炮可能有時方向不太正確，
      會亂飛，可能有的飛到他們的卡拉ＯＫ店，後來庚○○他
      們有三個人從店裡出來，直接衝出來，拉著我二弟戊○○
      ，一語不發就開始搥，之前也沒有講什麼原因，是先搥了
      之後才講話，他媽媽說打給他死、打給他死（台語），後
      來我、己○○勸架，接著他又拿安全帽打我與我爸爸己○○，我爸爸沒有出手打人，因為過年期間，不想惹事，所
      以我們也沒有出手，辛○○的傷是庚○○拿安全帽亂揮，
      我們閃掉，才打到他媽媽的鼻子，所以他媽媽鼻子的傷，
      不是我爸爸打的，庚○○後來還說要燒我們家、燒我們的
      檳榔攤，我聽了之後很害怕，因為我們家只有我爸爸在家
      ，我們都是出外做事，當天丙○○、壬○○在我家，乙○○是路過我們家有看到現場的情形」等語。證人即被告
      己○○之子戊○○並證稱：「當天我們放鞭炮，因為鞭炮
      亂飛有飛到庚○○他們家，起先庚○○在他家那邊有說我
      們為何要這樣放鞭炮，我有跟他說對不起好幾次，之後我
      收了就沒有再放鞭炮了，接著他就走過來了，左手抓我的
      衣領，右手朝我的左眼打下去，我女朋友壬○○把我拉開
      ，把我拉到裡面去，後來我爸爸跟我哥丁○○來勸架，庚○○就隨手拿我爸爸放在機車上的安全帽打我哥丁○○，
      之後再打到我爸爸，所以我們三個人都有受傷，是庚○○
      說要放火燒檳榔攤的，因我當時眼睛腫起來，我看不到，
      所以我不知道辛○○有無受傷」等語。證人乙○○復證
      稱：「當天我是在附近路邊經過買檳榔，看到己○○他們
      家吵鬧，我過去看，看到有一個年輕的男生（當庭指證被
      告庚○○）拿安全帽打人，打己○○及另外二個年輕人，
      那二個年輕人我不曉得是誰，己○○一直說不要打不要打
      ，他們也沒有出手及還手，當時庚○○的身後有一個女的
      ，我不知道她是誰，庚○○拿安全帽亂揮時，有揮打到一
      個女的，因我只是到隔壁買檳榔，我沒有詳細聽，不知道
      雙方有無說恐嚇的話語」等語。觀諸上開證人之證詞，證
      人辛○○就己○○父子三人有無動手及辛○○受傷之原因
      係遭被告庚○○毆傷或己○○毆傷，明顯與其餘六位證人
      丙○○、黃達冠、壬○○、乙○○、丁○○、戊○○之證
      詞不符，復參酌其為庚○○之母，其證詞應係偏袒被告庚○○之詞，不足採信。而證人丙○○、黃達冠、壬○○、
      乙○○、丁○○、戊○○所證述之情節均大致相符，應堪
      採信。雖其中證人乙○○未證述有聽到打架雙方有為恐嚇
      之言語，然此係因其僅單純路過該處，並未注意聽雙方之
      對談內容所致，業據證人乙○○證述甚明，而另外五位證
      人丙○○、黃達冠、壬○○、丁○○、戊○○則均證稱庚○○有上開恐嚇之言語，足證被告庚○○確實為恐嚇之犯
      行。
    (二)此外，復有丁○○、戊○○、己○○因之受傷之診斷書三
      份及現場照片三張附卷可參。本件事證明確，被告庚○○
      傷害及恐嚇之犯行，均堪予認定，應依法論科。
二、核被告庚○○所為，係犯刑法第二百七十七條第一項傷害罪
    、第三百零五條恐嚇危害安全罪。被告庚○○先徒手毆打丁○○後，復持安全帽毆打丁○○、己○○，其先後二次傷害
    犯行，時間緊接，觸犯構成要件相同之罪，顯係基於概括犯
    意為之，應依連續犯之規定，加重其刑。其同時同地持安全
    帽傷害丁○○、己○○二人，而侵害數法益，為一行為而觸
    犯數罪名之想像競合犯，應從一重論處。又所犯上開二罪間
    ，犯意各別，行為互殊，應分論併罰。再其曾因違反商業會
    計法、侵占案件，經台灣台中地方法院、台灣板橋地方法院
    各判處有期徒刑4月、8月，定執行應執行有期徒刑11月確定
    ，於93年5 月14日縮刑期滿執行完畢，此有台灣高等法院被
    告前案紀錄表一份附卷可按，其於五年內再犯本件有期徒刑
    以上之二罪，依刑法第四十七條均應論以累犯，均應依法加
    重其刑，並就傷害罪部分，遞加重之。審酌被告庚○○之素
    行、犯罪之動機、手段、所生之危害，及事後坦承部分犯行
    ，並當庭向告訴人丁○○、戊○○、己○○三人道歉，惟迄
    今仍未賠償告訴人等一切情狀，量處如主文所示之刑，並諭
    知易科罰金之折算標準，及定其應執行刑。
乙、無罪部分：
一、公訴意旨略以：被告己○○於94年2月9日凌晨零時27分許，
    在花蓮縣瑞穗鄉瑞北村一鄰38之27號前，與丁○○、黃達冠
    等人制止庚○○毆打戊○○時，見辛○○也前往欲勸架，竟
    朝辛○○以台語說：你不是本地人為何來此賣檳榔，不知分
    寸，要放火燒掉檳榔攤等語，使辛○○心生畏懼；被告己○○進而復徒手毆打辛○○之身體，使辛○○受有鼻樑瘀青併
    腫脹之傷害，因認被告己○○涉犯刑法第二百七十七條第一
    項傷害罪嫌及第三百零五條恐嚇危害安全罪嫌云云。
二、按犯罪事實應依證據認定之，無證據不得認定其犯罪事實；
    又不能證明被告犯罪者，應諭知被告無罪之判決，刑事訴訟
    法第一百五十四條第二項、第三百零一條第一項分別定有明
    文。再認定不利於被告之事實，須依積極證據，苟積極證據
    不足為不利於被告事實認定時，即應為有利於被告之認定，
    更不必有何有利之證據（最高法院三十年上字第八一六號判
    例）；而所謂「積極證據足以為不利被告事實之認定」係指
    據為訴訟上證明之全盤證據資料，在客觀上已達於通常一般
    之人均不致於有所懷疑，而得確信被告確曾犯罪之程度，若
    未達到此一程度，而有合理懷疑之存在時，即無從為有罪之
    認定（最高法院七十六年台上字第四九八六號判例）。
三、本件公訴人認為被告己○○涉有上開傷害及恐嚇危害安全罪
    嫌，係以告訴人辛○○於警詢及偵查中之指訴、被告庚○○
    於警詢及偵查中之供述及辛○○之診斷證明書為其依據。訊
    據被告己○○堅決否認上開犯行，辯稱：「我並未毆打辛○○，也沒有恐嚇辛○○，辛○○的傷是她兒子拿安全帽打的
    ，況辛○○的診斷證明書已超過案發時間，並非我造成的」
    等語。經查：
    (一)證據能力：
      按刑事訴訟法第一百五十九條第一項規定：被告以外之人
      於審判外之言詞或書面陳述，除法律有規定者外，不得作
      為證據。又證人依法應具結而未具結者，其證言不得作為
      證據。被告以外之人於偵查中向檢察官所為之陳述，除顯
      不可信之情況外，得為證據；被告以外之人於檢察事務官
      、司法警察官或司法警察調查中所為之陳述，與審判中不
      符時，其先前之陳述具有較可信之特別情況，且為證明犯
      罪事實存否所必要者，得為證據，同法第一百五十八條之
      三、第一百五十九條之一第二項及第一百五十九條之二分
      別定有明文。查被告己○○主張庚○○及辛○○於警詢及
      偵查中所言無證據能力。依前揭規定，辛○○及庚○○於
      警詢中所言，依法原則上無證據能力，僅例外當其於警詢
      中所言與審判中不符時，且該陳述具有可信性及必要性者
      ，始賦予其證據能力。然查證人辛○○於警詢所言與本院
      到庭所證內容大致相符，故依上開規定無證據能力；而庚○○部分，因檢察官並未以證人身分聲請傳喚其作證，其
      於警詢中之證詞，依上開原則規定，無證據能力。至辛○○於偵查中以證人身分作證所言部分，尚難認有顯不可信
      之情況，故有證據能力，惟其證明力之高低，詳如後述。
      再者，庚○○就被告己○○部分，係立於證人之身分，惟
      其偵查中就被告己○○是否傷害及恐嚇辛○○部分之陳述
      ，並未以證人身分具結，是其此部分於偵查中所言，亦無
      證據能力。
    (二)又證人辛○○雖於偵查證稱：被告己○○有毆打及恐嚇要
      放火燒燬其檳榔攤等語，惟其於本院審理時改稱：「我的
      傷是己○○用拳頭一拳打到我鼻子所致，當時是己○○他
      們那邊的人，說要燒我的檳榔攤，當時現場有很多人，我
      也不曉得是什麼人講的」等語。是辛○○所言已前後不一
      ，其更無法明確指出上開恐嚇之言語是被告己○○所言。
      再者，被告己○○並未出手毆打辛○○，業據證人丙○○
      、壬○○、黃達冠、丁○○、戊○○、乙○○分別於警詢
      及偵審中證述綦詳，其中證人壬○○、丁○○更於本院審
      理時證稱：辛○○之傷是遭庚○○揮舞安全帽，丁○○閃
      避，而揮到辛○○所致等語。且證人丙○○、壬○○、丁○○、戊○○亦均證稱：未聽到被告己○○出言恐嚇辛○○等語，均已詳如上述。是除辛○○所言外，並無其他證
      據證明被告己○○有毆打及恐嚇辛○○，而辛○○為庚○○之母，其子庚○○就本案遭己○○、丁○○、戊○○等
      人提出傷害及恐嚇告訴，是其所為證詞已有偏袒庚○○之
      情形，亦如上開甲一、(一)所述。況證人乙○○僅單純行經
      該處，其亦證稱：「當時有一女子站在庚○○身後，我不
      知道她是誰，庚○○持安全帽亂揮，有揮打到一個女的」
      等語，而參諸上開證人之證詞，被告庚○○除毆傷戊○○
      、丁○○、己○○外，僅揮舞安全帽，揮到辛○○一人而
      已，是乙○○所述遭庚○○毆打之女子應為辛○○無訛。
      綜上，辛○○之證詞顯與事實不符，不足採信。
    (三)而辛○○所受之傷既係庚○○所造成，則其所出具之診斷
      證明書亦無法證明其上所載之傷勢為被告己○○所為。是
      本件依檢察官所舉之證據及本院調查證據之結果，均無法
      認定被告己○○涉有檢察官所指傷害及恐嚇之犯行，揆諸
      首揭法條及判例意旨，爰為被告己○○無罪之諭知。
據上論斷，應依刑事訴訟法第二百九十九條第一項前段、第三百
零一條第一項，刑法第五十六條、第二百七十七條第一項、第三
百零五條、第五十五條、第四十七條、第四十一條第一項前段、
第五十一條第五款，罰金罰鍰提高標準條例第一條前段、第二條
，判決如主文。
本案經檢察官甲○○到庭執行職務
中　　華　　民　　國　　94　　年　　12　　月　　20　　日
　　　　　　　　　      臺灣花蓮地方法院刑事第一庭
                              審判長法　官　張健河
                                    法  官  吳韻馨
                             　     法  官  李世華
上列正本證明與原本無異。
如對本判決不服，應於送達後10日內，向本院提出上訴狀。（應
抄附繕本）
　　                          　　　書記官　李閔華
中　　華　　民　　國　　94　　年　　12　　月　　20　　日
附錄犯罪科刑法條：
刑法第277條第1項
傷害人之身體或健康者，處三年以下有期徒刑、拘役或一千元以
下罰金。
刑法第305條
以加害生命、身體、自由、名譽、財產之事，恐嚇他人致生危害
於安全者，處二年以下有期徒刑、拘役或三百元以下罰金。
